臺灣高等法院刑事判決　　　　　　　　94年度上易字第1306號
上　訴　人
即　被　告　甲○○
選任辯護人　楊尚賢　律師
上列上訴人因違反著作權法案件，不服臺灣桃園地方法院93年度
易字第900號，中華民國94年4月15日第一審判決（起訴案號：臺
灣桃園地方法院檢察署93年度偵字第3952號），提起上訴，本院
判決如下：
    主  文
上訴駁回。
    事  實
一、甲○○曾因違反著作權法案件，經臺灣桃園地方法院於民國
    （下同）93年1月12日以92年度壢簡字第519號簡易判決判處
    有期徒刑六月，如易科罰金以三百元折算一日，緩刑四年確
    定（未構成累犯）。
二、甲○○仍不知悔改，明知綽號「阿溫」之不詳真實姓名年籍
    成年男子所販售如附表所示名稱之光碟，係未經如附表所示
    著作權人授權或同意而擅自重製之盜版光碟，為侵害著作權
    之物，竟意圖販賣散布營利，基於以移轉所有權之方法散布
    著作重製物之光碟而侵害他人之著作財產權之概括犯意，先
    於92年12月中旬，以每片新臺幣（下同）15元至20元不等之
    價格，向綽號「阿溫」之成年男子購得如附表所示名稱之光
    碟，而意圖散布而持有之；旋自93年2月14日起，至同年月
    17日止，在桃園縣中壢大同路186號，公開陳列該等盜版光
    碟，並連續以盜版音樂光碟（CD）每片50元、盜版電影影音
    光碟（VCD）每片100元之價格，先後出售散布予不詳姓名之
    顧客多人。嗣於93年2月17日17時45分許，在上址為警查獲
    ，扣得其所有供犯罪所用之如附表所示盜版音樂光碟（CD）
    4356片、盜版電影影音光碟（VCD）1572片及其販賣盜版光
    碟所得屬其所有之現款300元。
三、案經滾石國際音樂股份有限公司、華納國際音樂股份有限公
    司、上華國際企業股份有限公司、福茂唱片音樂股份有限公
    司、科藝百代股份有限公司、新力哥倫比亞音樂股份有限公
    司、博德曼股份有限公司、豐華唱片股份有限公司、環球國
    際唱片股份有限公司、艾迴股份有限公司、華研國際音樂股
    份有限公司、美商迪士尼企業股份有限公司、美商華納兄弟
    娛樂公司、美商廿世紀福斯影片股份有限公司、美商環球巿
    影片製作有限責任合夥、美商哥倫比亞影片股份有限公司、
    美商新線製作股份有限公司、美商米高梅影片股份有限公司
    、美商派拉蒙影片股份有限公司訴由桃園縣政府警察局平鎮
    分局報告臺灣桃園地方法院檢察署偵查聲請簡易處刑，原法
    院認為不宜以簡易判決處刑，而改依通常程序審理。
    理  由
一、訊據被告甲○○於檢察官偵查、原法院及本院審理中，對於
    上揭事實均坦承不諱，核與告訴人指述之情節相符，復有查
    獲現場照片11張、財團法人電影及錄影著作保護基金會鑑識
    報告、著作權證明文件附卷可稽，及如附表所示盜版音樂光
    碟（CD）4356片、盜版電影影音光碟（VCD）1572片、販賣
    盜版光碟所得300元扣案為證。被告之自白核與事實相符，
    應屬可信。本件事證明確，被告犯行，堪以認定。
二、論罪法條：
  (一)核被告所為，係犯著作權法第91條之1第3項之意圖營利而以
    移轉所有權之方法散布著作重製物之光碟而侵害他人之著作
    財產權罪。復查，被告行為後，著作權法第91條之1已於93
    年9月1日修正公布，同年月3日生效施行。被告行為後法律
    有變更，行為時法即修正前著作權法第91條之1第3項規定，
    其法定刑為3年以下有期徒刑、拘役，或併科新臺幣150萬元
    以下罰金；裁判時法即修正後著作權法第91條之1第3項之規
    定，其法定刑為6月以上3年以下有期徒刑，得併科新臺幣7
    萬元以上200萬元以下罰金，新舊法比較結果，以行為時法
    即修正前著作權法第91條之1第3項之規定，對被告最為有利
    ，依刑法第2條第1項但書之規定，應適用修正前著作權法第
    91條之1第3項之規定論處。
  (二)次按常業犯係以犯罪行為為生活之職業，恃之以維生；因之
    常業犯就其犯意而言，係以同一犯罪行為恃以維生之意思，
    反覆為之，具有同一不變犯意之連續性。就其犯罪行為客體
    內涵觀察，客觀上必須具有相當時間之連續性及可確定性，
    足以為生活之職業。因之對於客觀上以偶發、短暫性未具有
    相當時間延續性及可能性之事件，作為犯罪行為客體內涵者
    ，因犯罪行為客體內涵客觀上不具延續性及可確定性，既不
    足以為生活之職業，自不足恃之維生，不能論以常業犯（最
    高法院92年台上字第3897號判決意旨參照）。查，本件被告
    係自93年2月14日起至同年2月17日止，短暫期間出售散布盜
    版光碟；且被告於原法院簡易調查中已然供稱：我賣這些東
    西是為貼補家用... （問：你當時有無其他工作？）我有去
    市場搬貨賺錢，下班後才做這個云云（見原審壢簡字第701
    號刑事卷第22頁、第24頁）；在原法院準備程序中又供稱：
    （前次）被抓了之後，我就在市場改做搬運工，到了92年10
    月份，因我爸爸生病過世，外面欠很多錢，家裡需要錢，所
    以我才出來賣，但我還是兼做搬運工兩份差等語（見原審易
    字卷第17頁）。參諸被告經扣案之所得僅300元；是其此部
    分所述應屬可信。再查，被告所為本案之散布行為僅有四日
    ，時間上未具相當之延續性，而販出之盜版光碟非鉅，尚難
    認係其主要之營收；雖被告前於92年間亦曾犯違反著作權法
    案件，然被告有違反著作權法之前案紀錄，核與常業犯之要
    件，並無直接之關連，仍不得執此為被告具以常業犯意之證
    明。本案復查無其他證據足資證明被告有恃此維生以之為常
    業之意，揆諸上開判決意旨，尚難遽認被告所為係屬常業犯
    。公訴意旨認被告所犯，為著作權法第94條之常業罪，尚有
    未洽，其起訴法條應予變更。
  (三)被告意圖散布而持有、公開陳列上開光碟之低度行為，為散
    布之高度行為所吸收，不另論罪。被告以一散布行為，同時
    侵害數著作權人之權利，為想像競合犯，應從一重處斷。又
    被告先後多次別販賣交付盜版光碟之犯行，其時間緊接，所
    犯又為構成要件相同之罪名，顯係基於概括犯意為之，為連
    續犯，應依刑法第五十六條之規定論以一罪，並加重其刑。
三、原審基此適用修正前著作權法第91條之1第3項、第98條前段
    、刑法第11條前段、第2條第1項但書、第55條、56條之規定
    ，並審酌被告意圖販賣散布營利，而持有、公開陳列並販賣
    交付而散布前開盜版光碟之期間、數量，對於著作權人所生
    危害，惟念其犯後坦承犯行，態度尚佳等一切情狀，量處有
    處有期徒刑捌月。復敘明扣案如附表所示盜版光碟係供犯罪
    所用之物，現款300元則係其因犯罪所得之物，均應依著作
    權法第98條前段規定宣告沒收。至於被告已販賣交付於不詳
    姓名顧客之盜版光碟，依著作權法第98條但書規定，不以屬
    於犯人為限，雖亦得沒收，惟此部分已售出之盜版光碟，因
    未扣案，又不知購買者之確實身分，實難循線起獲，為免將
    來執行困難，不予宣告沒收云云。其認定事實、適用法律及
    量處徒刑均為妥適。
四、被告之上訴意旨雖以：伊家中生活確有困境，且犯行只有四
    天，請求輕判給予自新機會云云。惟查，著作權法第91條之
    1第3項之本刑為6月以上3年以下有期徒刑；原審判處有期徒
    刑8月已屬極低度之刑。又，被告曾因違反著作權法案件，
    經臺灣桃園地方法院以92年度壢簡字第519號簡易判決判處
    有期徒刑六月，如易科罰金以三百元折算一日，緩刑四年確
    定；其於五年內既曾遭有期徒刑之宣告，依法自亦不得再為
    緩刑之宣告。被告上訴意旨請求輕判，並無理由，應予駁回
    。
五、末查，被告所為本案與前案（92年度壢簡字第519號），雖
    均係販賣盜版音樂光碟、電影影音光碟；然前案（92年度壢
    簡字第519號）之犯罪時間，係自92年2月1日起至同年6月16
    日之間；本案之犯罪時間則係於92年12月中旬，向綽號「阿
    溫」之成年男子購得如附表所示之光碟後，自93年2月14日
    起至同年月17日止間販賣；兩案之犯罪時間相隔六個月以上
    。且據被告在原法院準備程序中陳稱：（前次）被抓了之後
    ，我就在市場改做搬運工，到了92年10月份，因我爸爸生病
    過世，外面欠很多錢，家裡需要錢，所以我才出來賣云云（
    見原審易字卷第17頁）。則被告所犯先後二案，顯非基於同
    一之概括犯意為之，並無連續犯之裁判上一罪關係，本案自
    非前案既判力所及，併此敘明。
據上論斷，應依刑事訴訟法第368條，判決如主文。
本案經檢察官林炳雄到庭執行職務。
中　　華　　民　　國　　94　　年　　9 　　月　　29　　日
　　　　　　　　　刑事第十三庭  審判長法　官  劉景星
                                      法  官  陳志洋
                                      法  官  陳博志
以上正本證明與原本無異。
不得上訴。
                                      書記官  陳嘉文
中　　華　　民　　國　　94　　年　　10　　月　　4 　　日
附錄：本案論罪科刑法條全文
著作權法第91條之1第3項
犯前項之罪，其重製物為光碟者，處 6 月以上 3 年以下有期徒
刑，得併科新臺幣20萬元以上2 百萬元以下罰金。但違反第87條
第4款 規定輸入之光碟，不在此限。
著作權法第98條
犯第 91 條至第 96 條之 1 之罪，供犯罪所用或因犯罪所得之物
，得沒收之。但犯第91條第3 項及第91條之1 第3 項之罪者，其
得沒收之物，不以屬於犯人者為限。
